【裁判字號】    99,訴,274
【裁判日期】    990901
【裁判案由】    違反毒品危害防制條例
【裁判全文】
臺灣花蓮地方法院刑事判決               99年度訴字第274號
公  訴  人  臺灣花蓮地方法院檢察署檢察官
被      告  甲○○
上列被告因違反毒品危害防制條例案件，經檢察官提起公訴（99
年度毒偵字第 343號），被告就被訴事實為有罪之陳述，本院合
議庭裁定由受命法官獨任進行簡式審判程序審理，判決如下：
    主  文
甲○○施用第一級毒品，累犯，處有期徒捌月。
    事  實
一、觀察勒戒與強制戒治：
(一)甲○○前因施用毒品案件，經本院於民國88年 1月30日以88
    年度毒聲字第57號裁定送觀察、勒戒後，認無繼續施用毒品
    傾向，於88年 2月11日執行完畢出所，並經臺灣花蓮地方法
    院檢察署檢察官於同年月27日以88年度偵字第 520號為不起
    訴處分確定。
(二)甲○○復因施用毒品案件，經本院於88年 2月13日以88年度
    毒聲字第79號裁定送觀察、勒戒後，認有繼續施用毒品傾向
    ，經本院於同年3月9日以88年度毒聲字第 117號裁定送強制
    戒治，於89年 8月28日執行完畢出所，並經臺灣花蓮地方法
    院檢察署檢察官於89年10月18日以89年度戒毒偵字第22號為
    不起訴處分確定。
二、犯罪前科：
    甲○○前因施用毒品案件，經本院於94年 8月19日以94年度
    訴字第202號判處有期徒刑6月確定，於95年10月13日易科罰
    金執行完畢（成立累犯）。
三、本案犯罪事實：
    甲○○基於施用第一級毒品海洛因之犯意，於99年 6月20日
    晚間7、8時許，在其朋友位於花蓮市之住處，以針筒注射之
    方式，非法施用第一級毒品海洛因 1次。嗣因執行另案之保
    護管束時，臺灣花蓮地方法院檢察署觀護人經其同意於99年
    6月21日下午2時36分左右採集尿液送驗，結果呈施用第一級
    毒品海洛因代謝後之嗎啡陽性反應，因而查悉上情。
四、案經臺灣花蓮地方法院檢察署觀護人報告臺灣花蓮地方法院
    檢察署檢察官偵查起訴。
    理  由
壹、程序事項：
    查被告甲○○所犯為毒品危害防制條例第10條第1 項之施用
    第一級毒品罪，非死刑、無期徒刑、最輕本刑為3 年以上有
    期徒刑之罪，或高等法院管轄第一審之案件，被告於本院準
    備程序中，就被訴事實為有罪之陳述，經告以簡式審判程序
    之旨，並聽取檢察官、被告之意見後，本院合議庭業已依刑
    事訴訟法第273 條之1第1項之規定，裁定由受命法官獨任進
    行簡式審判程序，是本件之證據調查，依刑事訴訟法第 273
    條之2規定，不受同法第159條第1項、第161條之2、第161條
    之3、第163條之1及第164條至第170 條規定之限制，合先敘
    明。
貳、實體事項：
一、前開事實，業據被告於本院審理中自白不諱，且被告於99年
    6月21日下午2時36分左右為臺灣花蓮地方法院檢察署觀護人
    採集其親自排放之尿液，送請慈濟大學濫用藥物檢驗中心，
    以氣相層析質譜儀分析法確認檢驗結果，呈嗎啡陽性反應，
    此有被告檢體編號 000000000號尿液檢體監管紀錄表及慈濟
    大學濫用藥物檢驗中心檢驗總表各 1份附卷可稽，足認被告
    前開自白與事實相符，可以採信。本案罪證明確，被告犯行
    洵堪認定，自應依法論科。
二、查海洛因係毒品危害防制條例第 2條第2項第1款所定之第一
    級毒品；又犯毒品危害防制條例第10條施用毒品之罪者，檢
    察官應聲請法院裁定，令被告入勒戒處所觀察、勒戒，經觀
    察、勒戒後，無繼續施用毒品之傾向者，應即釋放，並由檢
    察官為不起訴處分，有繼續施用毒品之傾向者，則由檢察官
    先聲請法院裁定令入戒治處所施以強制戒治，俟強制戒治期
    滿，再行釋放，並由檢察官為不起訴處分；而依前開規定觀
    察勒戒或強制戒治執行完畢釋放後， 5年內再犯施用毒品之
    罪者，檢察官應依法追訴，毒品危害防制條例第20條第 1項
    、第2項、第23條第2項分別定有明文。且倘被告於 5年內已
    再犯，經依法追訴處罰，縱其第3次（或第3次以上）再度施
    用毒品之時間，在初犯經觀察、勒戒或強制戒治執行完畢 5
    年以後，已不合於「5年後再犯」之規定，且因已於「5年內
    再犯」，顯見其再犯率甚高，原實施觀察、勒戒或強制戒治
    ，已無法收其實效，即應依該條例第10條處罰（最高法院95
    年度第7次及97年度第5次刑事庭會議決議參照）。被告本次
    施用毒品之犯罪時間雖距初次觀察、勒戒釋放出所達 5年以
    上，然其於初次觀察、勒戒釋放出所後 5年內再犯施用毒品
    案件，有臺灣高等法院被告前案紀錄表附卷可考，顯見其再
    犯率甚高，原實施之觀察、勒戒已無法收其實效，揆諸前揭
    說明意旨，已不合於「5年後再犯」之規定。
三、核被告所為，係犯毒品危害防制條例第10條第1 項之施用第
    一級毒品罪。被告持有第一級毒品以供其施用，其持有之低
    度行為應為其施用之高度行為所吸收，不另論罪。被告前曾
    受如事實欄所載有期徒刑之執行，此有臺灣高等法院被告前
    案紀錄表附卷可考，其於有期徒刑執行完畢後5 年以內，故
    意再犯本件有期徒刑以上之罪，為累犯，應加重其刑。爰審
    酌被告犯罪之動機、吸食頻率、曾有施用毒品之前科仍不知
    戒除，惟犯罪後坦承犯行，且所犯之施用毒品犯行乃戕害自
    己身心健康，並未危及他人等一切情狀，量處如主文所示之
    刑，以示懲儆。
據上論斷，應依刑事訴訟法第273 條之1第1項、第299條第1項前
段，毒品危害防制條例第10條第1 項，刑法第11條前段、第47條
第1項，判決如主文。
本案經檢察官簡淑如到庭執行職務。
中    華    民    國    99    年    9     月     1    日
                  刑事第一庭    法  官  曹庭毓
以上正本證明與原本無異。
如不服本判決應於收受送達後10日內向本院提出上訴書狀，並應
敘述具體理由。其未敘述上訴理由者，應於上訴期間屆滿後20日
內向本院補提理由書(均須按他造當事人之人數附繕本)「切勿逕
送上級法院」。
中    華    民    國    99    年    9     月    2     日
                                書記官
附錄本判決論罪之法律條文：
毒品危害防制條例第10條第1項：
施用第一級毒品者，處6月以上5年以下有期徒刑。

司法院資訊處製作；財團法人民間司法改革基金會備份。
